臺灣南投地方法院刑事判決
111年度原易字第14號
公  訴  人  臺灣南投地方檢察署檢察官 
被      告  周菁慧



指定辯護人  本院公設辯護人許定國  
上列被告因詐欺案件，經檢察官提起公訴（110年度偵字第5751
號、110年度偵字第6378號）及移送併辦（111年度偵字第61號）
，被告於本院準備程序中，就被訴事實為有罪之陳述，經告知被
告簡式審判程序之旨，並聽取當事人之意見後，本院合議庭裁定
由受命法官獨任依簡式審判程序審理，並判決如下：
    主  文
周菁慧幫助犯洗錢防制法第十四條第一項之一般洗錢罪，處有期
徒刑貳月，併科罰金新臺幣參萬元，罰金如易服勞役，以新臺幣
壹仟元折算壹日。
    犯罪事實及理由
一、犯罪事實
　　周菁慧依其知識程度與社會生活經驗，可知個人金融機構帳
    戶之存摺、提款卡等帳戶及身分證資料，係供自己使用之重
    要理財工具，且為個人身分、財產之表徵，而可預見將提款
    卡、密碼資料及身分證資料交付或告知他人使用，極易被利
    用為與財產有關之犯罪工具，亦可預見將金融機構帳戶提供
    他人使用，可能遭他人利用為收取、提領財產犯罪贓款之犯
    罪工具，並持以掩飾、隱匿詐欺犯罪所得之來源。竟基於幫
    助詐欺及幫助洗錢之不確定故意，將其申辦之國泰世華銀行
    帳號000-000000000000號帳戶(下稱國泰銀行帳戶)之存摺、
    提款卡、密碼及身分證翻拍照片，寄送給真實姓名年籍不詳
    之成年人及其所屬詐騙集團使用，該詐騙集團收受後分別為
    下列行為：
　㈠該詐騙集團成員共同意圖為自己不法之所有，基於詐欺取財
    及洗錢之犯意聯絡，於如附表所示時間，以如附表所示詐欺
    方式，詐欺如附表所示之人，致如附表所示之人陷於錯誤，
    而於如附表所示時間，匯款如附表所示金額至國泰銀行帳戶
    ，隨即遭提領一空，因而造成資金追查斷點，使國家無法追
    查該詐欺集團。
　㈡該詐騙集團成員，利用周菁慧國泰銀行帳戶及身分證個人資
    料，至露天拍賣網站註冊會員(帳號為xpaul74vintry)，該
    詐騙集團成員並於同年9月10日與廖玉琳聯繫，以「家庭代
    工須提供銀行提款卡」等為詐術，致其陷於錯誤，因而至桃
    園市觀音區某便利商店操作ibon電腦列印貨運單(電腦資料
    依據詐騙集團設定周菁慧之露天帳號為寄件人)，寄送其所
    申辦之臺灣企銀提款卡給詐騙集團指定之取貨門市及收件人
    。
二、證據名稱
  ㈠被告周菁慧於本院準備程序及審理時之自白。
　㈡被害人簡梓峰、告訴人廖玉琳、陳怡銘於警詢中之指述。
  ㈢國泰世華商業銀行存匯作業管理部110年9月16日國世存匯作
    業字第1100151860號函附被告帳戶客戶基本資料、歷史交易
    明細、對帳單各1份、被害人簡梓峰中國信託銀行自動櫃員
    機交易明細表1張、手機通話紀錄翻拍照片2張、高雄市政府
    警察局仁武分局鳥松分駐所受理詐騙帳戶通報警示簡便格式
    表、金融機構聯防機制通報單、內政部警政署反詐騙諮詢專
    線紀錄表各1份、告訴人廖玉琳之桃園市政府警察局大園分
    局潮音派出所受理各類案件紀錄表、內政部警政署反詐騙諮
    詢專線紀錄表、東誠包裝代工合約書影本各1份、Facebook
    社團貼文、與暱稱「莊婷」LINE通訊軟體對話紀錄、寄件明
    細、金融卡等翻拍照片7張、7-ELEVEN貨態查詢系統及露天
    拍賣會員資料、告訴人陳怡銘之內政部警政署反詐騙諮詢專
    線紀錄表、苗栗縣政府警察局竹南分局造橋分駐所受理詐騙
    帳戶通報警示簡便格式表、金融機構聯防機制通報單各1份
    、手機通話紀錄擷取照片3張、與暱稱「王暐婷」、「劉曉
    慧」LINE通訊軟體對話紀錄擷取照片30張。
三、論罪科刑
  ㈠被告就犯罪事實一㈠所為，係犯刑法第30條第1項前段、第339
    條第1項幫助詐欺取財罪及刑法第30條第1項前段、洗錢防制
    法第14條第1項幫助一般洗錢罪；就犯罪事實一㈡所為，係犯
    刑法第30條第1項前段、第339條第1項幫助詐欺取財罪。起
    訴意旨就犯罪事實一㈠漏論幫助一般洗錢罪，惟此部分與已
    起訴幫助詐欺取財部分，具有想像競合犯之裁判上一罪關係
    ，為起訴效力所及，並經本院告知罪名，本院自得併予審理
    。
  ㈡被告以一提供存摺、提款卡、密碼及身分證翻拍照片之幫助
    行為，幫助詐欺集團對告訴人廖玉琳、陳怡銘及被害人簡梓
    峰詐欺及掩飾、隱匿特定犯罪之犯罪所得去向，同時觸犯幫
    助一般洗錢罪（2罪）及幫助詐欺取財罪（3罪），為想像競
    合犯，應依刑法第55條規定，從一重之幫助洗錢罪處斷。　
  ㈢被告基於幫助之犯意為一般洗錢罪及詐欺取財罪，而未實際
    參與詐欺及洗錢之犯行，所犯情節較正犯輕微，依刑法第30
    條第2項規定，按正犯之刑減輕之。又被告於本院審理中自
    白犯罪，應依洗錢防制法第16條第2項規定，減輕其刑，並
    依法遞減輕之。
　㈣就移送併案部分，與上開幫助詐欺取財、幫助一般洗錢犯行
    ，屬想像競合犯之裁判上一罪關係，依刑事訴訟法第267條
    規定，為起訴效力所及，本院自得併予審判。　
　㈤本院審酌被告因缺錢而貪圖輕易賺取金錢之途徑，交付個人
    金融帳戶及身分證資料給詐欺集團成員使用，因而無從得悉
    犯罪所得流向並使告訴人廖玉琳、陳怡銘及被害人簡梓峰受
    騙交付財物；其於本院審理時坦承犯行，與告訴人陳怡銘已
    達成調解，惟未告訴人廖玉琳與被害人簡梓峰達成和解或賠
    償之犯後態度；受害人數及受詐欺金額；以及被告於本院審
    理時自述高中畢業、從事噴漿工程、勉持之經濟狀況及須扶
    養弟妹之家庭狀況等一切情況，量處如主文所示之刑，並就
    罰金刑部分諭知易服勞役之折算標準。
　㈥被告及其辯護人雖主張請求諭知被告緩刑等語，本院考量被
    告犯後坦承犯行，且其與告訴人陳怡銘調解成立，但迄今仍
    未與被害人簡梓峰達成調解及賠償其所受之損害，其所宣告
    之刑，並無不執行為適當之情形，不宜宣告緩刑。　
四、沒收
　　被告所為本案犯行，被告於本院準備程序時供稱未獲得任何
    報酬等語，又無證據證明被告就本案犯行獲有報酬，不予宣
    告沒收或追徵。　　　　
據上論斷，應依刑事訴訟法第273條之1第1項、第299條第1項前
段、第310條之2、第454條第1項，判決如主文。
本案由檢察官張弘昌提起公訴及移送併案，檢察官吳宣憲到庭執
行職務。
中　　華　　民　　國　　111 　年　　11　　月　　30　　日
　　　　　　　　　刑事第四庭    法　官　吳宗育
以上正本與原本無異。
如不服本判決應於收受送達後20日內向本院提出上訴書狀，並應
敘述具體理由；其未敘述上訴理由者，應於上訴期間屆滿後20日
內向本院補提理由書（均須按他造當事人之人數附繕本）「切勿
逕送上級法院」。
告訴人或被害人如對於本判決不服者，應具備理由請求檢察官上
訴，其上訴期間之計算係以檢察官收受判決正本之日期為準。
　　　　　　　　　　　　　　　　書記官　王小芬
中　　華　　民　　國　　111 　年　　12　　月　　1　　日
附錄論罪科刑法條
刑法第30條
幫助他人實行犯罪行為者，為幫助犯。雖他人不知幫助之情者，
亦同。
幫助犯之處罰，得按正犯之刑減輕之。
刑法第339條
意圖為自己或第三人不法之所有，以詐術使人將本人或第三人之
物交付者，處5年以下有期徒刑、拘役或科或併科50萬元以下罰
金。
以前項方法得財產上不法之利益或使第三人得之者，亦同。
前二項之未遂犯罰之。
洗錢防制法第14條
有第二條各款所列洗錢行為者，處7年以下有期徒刑，併科新臺
幣5百萬元以下罰金。
前項之未遂犯罰之。
前二項情形，不得科以超過其特定犯罪所定最重本刑之刑。
附表
編號 被害人/告訴人 詐欺方式 （民國） 匯款時間、金額 (民國)(新臺幣) 匯款帳戶 1 簡梓峰 由本案詐欺集團成年成員於110年8月6日18時6分許，撥打電話與被害人簡梓峰聯繫，佯稱係台灣導盲犬協會之客服人員，因設定失誤，其捐款金額遭設定為約定轉帳，將連續扣繳12個月等語，致被害人簡梓峰因而陷於錯誤，遂依指示於右列時間匯款右列金額至右列帳戶。 110年8月6日19時50分許，匯款29,989元 被告國泰銀行帳戶 2 陳怡銘 由本案詐欺集團成年成員於110年8月6日20時許，撥打電話與告訴人陳怡銘聯繫，佯稱係精忠育幼院之工作人員，因內部作業疏失，其捐款金額遭設定為約定轉帳，將連續扣款12個月等語，致告訴人陳怡銘因而陷於錯誤，遂依指示於右列時間匯款右列金額至右列帳戶。 110年8月6日20時47分及同日21時17分許，依序匯款46,100元、29,987元